臺灣板橋地方法院交通件裁定　　　　　94年度交聲字第212號
原處分機關　臺北市交通事件裁決所
異　議　人
即受處分人　甲○○
上列異議人因違反道路交通管理處罰條例案件，對於臺北市交通
事件裁決所於民國94年1 月14日以北市裁三字第裁22─ACV43567
7 號所為之裁決處分（原舉發案號：臺北市政府警察局北投分局
石牌派出所93年11月11日北市警交大字第ACV435677 號），聲明
異議，本院裁定如下：
    主  文
異議駁回。
    理  由
一、按汽車駕駛人，行經有燈光號誌管制之交岔路口闖紅燈者，
    處新臺幣（下同）1800以上5400元以下罰緩，道路交通管理
    處罰條例第53條定有明文；又汽車駕駛人有第53條情形者，
    除依原條款處罰鍰外，並予記違規點數3 點，同條例第63條
    第1 項第3 款亦定有明文。
二、原處分意旨略以：異議人即受處分人甲○○於民國93年11月
    11日晚上19時55分許，駕駛車牌號碼為9B─3493號之自用小
    客車，在石牌路及致遠二路口因「駕車行經有燈光號誌管制
    之交岔路口闖紅燈」違規，為臺北市政府警察局北投分局石
    牌派出所執勤員警攔停，並當場依違反道路交通管理處罰條
    例第53條（臺北市政府警察局舉發違反道路交通管理事件通
    知單（下稱舉發通知單）舉發違反法條誤載為道路交通管理
    處罰條例第53條第1 項第1 款，臺北市交通事件裁決所違反
    道路交通管理事件裁決書舉發違反法條誤載為道路交通管理
    處罰條例第53條第1 項）以北市警交大字第ACV435677 號舉
    發通知單舉發，遭異議人拒簽，嗣異議人分別於93年11月12
    日及93年12月16日提出申訴，經臺北市交通事件裁決所於94
    年1 月14日以北市裁三字第裁22－ACV435677 號裁決書裁決
    ，裁處異議人罰鍰2700元，並依同法第63條第1 項第3 款記
    違規點數3 點。
三、異議意旨略以：異議人開車返家行經石牌路1 段及致遠二路
    交叉路口，因適逢下班時段，於前車壅塞下等候前車通過方
    得前進時，交通號誌卻快速由綠燈（車卡在路口）變黃燈，
    再2 、3 秒內快速變為紅燈（依相關交通規則於路口變黃燈
    時行人及車輛應快速通過），異議人行為並無不當，因而拒
    絕簽名於罰單上，爰請求撤銷原處分云云。
四、經查：
（一）本件異議人甲○○於93年11月11日17時55分許，駕駛車牌
      號碼9B－3493號自小客車於石牌路及致遠二路口，因駕車
      行經有燈光號誌管制之交岔路口闖紅燈，為台北市政府警
      察局北投分局石牌派出所執勤員警當場舉發，有臺北市政
      府警察局舉發違反道路交通管理事件通知單影本（北市警
      交大字第ACV435677 號）2 件在卷可佐，原處分機關據此
      裁處異議人罰鍰新臺幣2700元，並記違規點數3 點，有臺
      北市交通事件裁決所北市裁三字第裁22－ACV435677 號違
      反道路交通管理事件裁決書1 件在卷可佐。
（二）異議人雖辯稱員警舉發與事實不符，異議人左轉時係綠燈
      ，因交通壅塞車子卡在路口，因僅2 至3 秒即變成黃燈，
      並非紅燈，有可能是開單員警看錯云云。惟查，異議人確
      於前開時、地有前揭之違規事實，業據證人即本件執勤舉
      發之員警田明府於本院審理中具結證述屬實，其證稱：「
      （問：當時情形為何？）我當時站的位置是石牌路與致遠
      一路2 段的路口，我當時正在等紅綠燈，我是往致遠一路
      往致遠二路方向執行，當時因為是紅燈，我在路口等，石
      牌路要變紅燈的時候，我看到異議人在路口停頓，致遠二
      路與致遠一路2 段的車子已經開始行經，異議人的車子停
      頓2 秒的時間就左轉，往致遠二路方向。（問：異議人說
      黃燈變成紅燈只有2 秒差有何意見？）異議人當時已到路
      口時，已經是紅燈了，異議人當時在路口，而且有停頓2
      秒，所以我認為他應該知道路口已經是紅燈的狀況，停頓
      2 秒後異議人又緩慢的左轉，致遠二路的機車已經行進到
      路口，此時異議人左轉對致遠二路的直行的機車造成妨礙
      ，所以我才上前攔阻舉發，本件沒有黃燈變成紅燈的秒差
      問題，因為他在路口已經是紅燈。那時石牌路是擁塞情況
      ，所以異議人應該要注意號誌的變化，而不是跟隨前車的
      行進而行進到路口停頓，且異議人到路口既然有停頓，所
      以應該注意到紅燈的狀況。（證人當庭畫出現場圖）（問
      ：一般燈號的轉換時間為何？）行人號誌燈從綠燈轉換紅
      燈之後，車子的號誌燈才會由綠燈轉換成黃燈再紅燈，時
      間應該是2 秒到3 秒，行車的人如果在時速不超過40，應
      該都會注意到。異議人已經行進到路口，到路口時已經黃
      燈，異議人要轉彎的時候已經是紅燈。」等語（見本院94
      年3 月9 日訊問筆錄），並有證人田明府當場手繪現場圖
      1 紙附卷可稽。況異議人亦於庭訊時自承：「前面停頓我
      沒有記憶，是否已經看到紅燈我也不記得；有無停頓我不
      知道；就本案，我個人認為我沒有錯，證人也沒有錯，應
      該是車燈設計有問題，2 秒或是3 秒是事後才去計算，我
      只有看到我自己看到的面向」等語。次查，執行勤務警員
      掣單舉發違反道路交通管理處罰條例所列之違規事實，本
      質上為行政處分，係公務員基於職務上權力，依法就特定
      之具體事件所為具有公法上效果之單方行政行為，基於公
      務員為公法上行為具有公信力之原則，該行政處分當可被
      推定為真正，其據以依法處分之事實認定亦為真正無誤。
      反之，若謂公務員一切行政行為均須預留證據以證其實，
      則國家行政勢必窒礙難行，據此，刑事訴訟法就犯罪證據
      有關之規定中與屬行政秩序罰之交通違規裁罰本質不合之
      部分，自不在準用之列。本此公信原則，立法者以道路交
      通管理處罰條例第92條第3 項之授權，賦予行政機關訂定
      違反道路交通管理事件統一裁罰基準及處理細則，使執勤
      員警得當機處分，以達其維護交通秩序、安全之行政目的
      。又衡情舉發員警與異議人素不相識，亦無怨仇，其依法
      執行公務，要無誣攀異議人之必要，是異議人前開所辯並
      無紅燈左轉及員警可能看錯云云，即無足採。
（三）另異議人雖抗辯：應是該路口車燈設計有問題云云，惟依
      「道交通標誌標線號誌設置規則」第4 條規定：標誌、標
      線、號誌之設置、養護及號誌之運轉，由主管機關依其管
      轄辦理之。」，則本件號誌於該路口之設置，乃用以將道
      路通行權指定給車輛駕駛人與行人，管制其行止及轉向之
      交通管制設施，顯有主管機關對於系爭路段依當地之實際
      路況、行車流量、交通安全之情況，而作禁制、警告、指
      示、及遵行時間之號誌措施，乃屬行政機關之適法合理之
      行政裁量範圍，原則上洵非法院所得介入，故交通號誌之
      設置是否合理便於駕駛人駕駛之問題，與本件異議人是否
      違法無涉。又查交通標誌、標線、號誌之指示、警告、標
      制等設置，具有公示、公信之效果，異議人為合法領有駕
      駛執照之人，其駕駛車輛自應隨時注意各路段所設立之標
      誌、號誌並遵行之，不得以該路口燈號之設置有不當而得
      免其責任。
（四）又違反道路交通管理事件舉發通知單本係用以通知被舉發
      人交通違規之事實，若警員當場舉發時被舉發人已知悉其
      違規事實，自生通知之效力，不因被舉發人嗣後拒絕簽收
      舉發通知單而異其效果（且異議人於聲明異議狀亦自承拒
      簽警察所開立之罰單），此觀違反道路交通管理事件統一
      裁罰基準及處理細則第11條第1 項第1 款「拒絕簽章者，
      並記明其事由，視為已收受」之規定自明，是縱令異議人
      辯稱未簽收舉發通知單等語，確屬實在，仍無礙其違規事
      實之成立，要難據此解免其應負之行政處罰責任，附此敘
      明。
（五）綜上所述，本件異議人於上揭時、地，確有違反道路交通
      管理處罰條例第53條之事實，應堪認定。是原處分機關據
      上開規定，裁處異議人應納罰鍰新臺幣2700元，並記違規
      點數3 點，核無違誤。本件聲明異議為無理由，應予駁回
      。
五、據上論斷，應依道路交通案件處理辦法第19條，裁定如主文
    。
中　　華　　民　　國　　94　　年　　5 　　月　　27　　日
                  交通法庭      法　官  吳幸娥
以上正本證明與原本無異
如不服本裁定應於送達後5日內向本院提出抗告狀
                                書記官　洪惠玲
中　　華　　民　　國　　94　　年　　5 　　月　　27　　日
